【裁判字號】    92,上易,380
【裁判日期】    920402
【裁判案由】    竊盜
【裁判全文】
臺灣高等法院臺中分院刑事判決                    九十二年度上易字第三八○號
    上  訴  人  臺灣南投地方法院檢察署檢察官
    被      告  丙○○
右上訴人因被告竊盜案件，不服臺灣南投地方法院九十一年度易字第五四六號中華民
國九十二年一月六日第一審判決（起訴案號：臺灣南投地方法院檢察署九十一年度偵
字第二六八七號），提起上訴，本院判決如左：
      主  文
上訴駁回。
      理  由
一、公訴意旨略以：被告丙○○係增廣益砂石廠負責人，竟基於意圖為自己不法所有
    之概括犯意，明知其向經濟部水利處第四乙○○標得之，南投縣水里鄉陳有蘭溪
    下游出段緊急疏浚工程，依經濟部水利處第四乙○○規定，直徑一公尺以上大石
    頭不得外運，仍於民國九十年十一月二十三日清晨五時許，僱用不知情之不詳姓
    名之怪手司機、及砂石車司機胡啟瑞將直徑逾一公尺之大石頭七顆開採後外運，
    於當日七時許，在南投縣草屯鎮○○路、草溪路口為警查獲，並扣得上揭直徑逾
    一公尺之大石頭七顆，因認被告涉犯刑法第三百二十條第一項之竊盜罪嫌。
二、檢察官上訴意旨略以：(1)被告於檢察官偵查中即自承係增廣易砂石廠負責人，亦
    為現場負責人。(2)依現場相片所示，胡啟瑞所載多為巨大石頭七、八顆，僅有少
    數小石雜於其間，參酌證人黃共標所供，大石係供填海之用，若非挑選，豈會如
    此？而證人游仲祐證稱，被告交待不能採集大石云云，然游某受僱於被告，本件
    亦係共犯，證詞難期公允等語。
三、本院查：
  (一)中聯砂石行及資生土木包工業與經濟部水利處第四乙○○，於九十年九月二十三
    日就陳有蘭溪下游出口段緊急疏濬土石標售計劃訂立標售契約，約定承包商得於
    九十年九月二十六日至同年十二月二十四日期間內，就契約所載河川範圍採取土
    石。中聯砂石行再與被告所經營之增廣益實業有限公司訂立天然級配買賣契約書
    ，授權該公司得於上開期間內，在上開地點採取土石十萬米。嗣楊紫瑤所經營之
    通億公司，因承包龍井火力發電廠外堤防工程之需要，於九十年九月三十日與被
    告所經營上開公司訂立材料採購合約書，購買卵、塊石供料以供填用消波塊空隙
    使用，通億公司用委由黃共標僱請司機胡啟瑞駕駛車牌號碼ＨＲ─三八一號砂石
    車載運採取之石頭，九十年十一月二十三日七時許，胡啟瑞因違反當時不得將直
    徑超過一公尺石頭外運規定，而載運直徑逾一公尺之大石頭七顆，在南投縣草屯
    鎮○○路、草溪路口為警查獲等情，業據被告供承在卷，核與證人胡啟瑞、黃共
    標、楊紫瑤分別於警訊、偵查及原審審理時證述情節相符，並有上開標售契約、
    買賣契約書、採購合約書、訂價單等影本及查獲砂石車及採取土石現場相片附卷
    可考，是本件被告除可能違反上開將直徑超過一公尺石頭外運規定外，其有權在
    上址採取石料應無疑義。
  (二)偵查卷附經濟部水利處第四乙○○九十一年三月十七日利四管字第九一０二００
    二三二０號函所示，該局辦理之「濁水溪上游段、陳有蘭溪段、郡坑溪段等河川
    疏濬工程」，經查上揭河段遭受桃芝颱風帶來土石流之巨石淤積河道，影響通洪
    功能，為防雨季來臨造成二次災害起見，即日起解除限制疏濬河段塊石直徑一公
    尺以上不得外運之規定等語，並據證人即第四乙○○人員李秀雄於偵查時證述明
    確，是上開限制規定，於本案偵查中已解除之事實應甚明確。
  (三)被告自始即堅稱，胡啟瑞於載運上開石塊時，伊尚未到達現場，伊之前有跟工人
    講過不能外送直徑超過一公尺的石頭等語。經查：I證人胡啟瑞於警訊時即供稱
    ：伊係於被查獲之九十年十一月二十三日上午五時十九分至上址載運上開石塊，
    伊係受僱於黃共標等語，再於原審訊問時證稱：載運時係砂石場之職員開訂單給
    伊，被告並不在現場，是在派出所才看到被告等語。II警方於現場查獲之增廣益
    砂石廠出貨單載明：客戶名稱為「通億」、車號ＨＲ─三八一、司機簽章為「胡
    」、時間載為九十年十一月二十三日、「５：１９」「６：００裝車」、承辦人
    為「劉」等情，有該出貨單附偵查卷可憑，足證胡啟瑞上開證述與事實相符。III
    依卷附相片所示，證人胡啟瑞所載運者，有相當比例非全為直徑超過一公尺之石
    頭。是顯無積極證據足證被告無指示應挖直徑超過一公尺的石頭無疑，公訴人僅
    憑被告係現場負責人及明知直徑一公尺以上大石頭不得外運而仍有直徑逾一公尺
    之大石頭七顆開採後外運，即認被告涉有竊盜犯行，尚嫌率斷。
四、按犯罪事實應依證據認定之，無證據不得推定其犯罪事實；又不能證明被告犯罪
    或其行為不罰者，應諭知無罪之判決，刑事訴訟法第一百五十四條第三百零一
    條第一項分別定有明文。又認定犯罪事實所憑之證據，無論其為直接或間接證據
    ，在訴訟上之證明均須於通常一般之人均不致有所懷疑而得確信其為真實之程度
    ，始得據為有罪之認定，倘其證明尚未達到此一程度而有合理之懷疑存在，以致
    無從形成對被告不利之確信時，依據罪疑利益歸於被告之法則，即應儘先為有利
    被告之判斷，不得徒憑主觀上之臆測遽行排除有利於被告之可能，最高法院七十
    六年臺上字第四九八六號著有判例足參。綜上所述，本件公訴人所憑之證據，無
    論直接或間接證據，均尚未達於一般之人均可得確信，而無合理之懷疑存在之程
    度，本院亦查無其他確切証據，足以証明被告確應負本件罪責，被告之犯行尚屬
    不能証明。原審以不能證明被告犯罪，而依刑事訴訟法第三百零一條第一項規定
    ，諭知無罪之判決，經核認事用法，並無不合，檢察官上訴意旨認應就被告予以
    論罪科刑，而指摘原判決不當，經查為無理由，應予駁回。
五、本院既經判決無罪，即無與移送併辦部分（台灣南投地方法院檢察署九十一年度
    偵字第二五七０號）成立連續犯裁判上一罪可言，併辦部分應由檢察官依法辦理
    ，併予敘明。
六、據上論斷，應依刑事訴訟法第三百六十八條，判決如主文。
本案經檢察官甲○○到庭執行職務。
中      華      民      國    九十二   年      四       月     二     日
                                   臺灣高等法院臺中分院刑事第四庭
                                         審判長法  官  洪  耀  宗
                                               法  官  江  德  千
                                               法  官  劉  登  俊
右正本證明與原本無異。
不得上訴。
                                               書記官  鄧  智  惠
中      華      民      國    九十二     年      四       月     三     日
                                                                        Ｆ


司法院資訊處製作；財團法人民間司法改革基金會備份。
